臺灣臺東地方法院刑事判決　　　　　　　95年度交訴字第20號
公　訴　人　臺灣臺東地方法院檢察署檢察官
被　　　告　丙○○
上列被告因公共危險案件，經檢察官聲請簡易判決處刑 (95年度
偵字第1505號)，本院交通法庭受理後 (本院95年度東交簡字第
205號)，認不宜逕以簡易判決處刑，簽移本院改行通常程序審理
，本院判決如下：
    主  文
丙○○駕駛動力交通工具肇事，致人受傷而逃逸，處有期徒刑捌
月。緩刑年。
    犯罪事實
一、丙○○於民國95年5月6日晚間7時許，駕駛車牌號碼P5-7629
    號自小客車，沿臺東縣卑南鄉○○路由泰安村往豐田方向行
    駛，途經太平路與和平路口之交岔路口，暫停等候紅綠燈號
    誌時，本並應注意車前狀況，隨時採取必要之安全措施，而
    依當時天候陰，夜間有照明，路面狀態乾燥且無缺陷，視距
    良好，並無不能注意之情事，竟疏未注意車前狀況，於見其
    行向之燈光號誌轉換為綠燈，即起步欲通過該路口，其所駕
    駛之自小客車右前側車頭不慎撞擊同方向右前方由乙○○所
    騎乘甫起步欲通過該路口之車牌號碼PSS-789號重型機車後
    方，致乙○○人車倒地，因而受有左肩挫傷、兩腳踝挫傷擦
    傷等傷害 (過失傷害部分未據告訴)。詎丙○○於駕駛上開
    自小客車肇事致乙○○人車倒地後，可預見乙○○可能因此
    受有傷害，竟基於乙○○縱受傷亦無所謂之不確定故意，未
    下車察看乙○○之傷勢，亦未報警處理、電召救護車前來施
    予救援或為其他必要之措施，即駕駛上開自用小客車倒車後
    ，逕由乙○○所騎乘之機車左側逃離現場。嗣經在場目擊民
    眾記下丙○○所駕駛自小客車車牌號碼，並報警處理，經警
    循線查知上開自小客車車主為丙○○之家人蔡昭男後，因而
    查悉上情。
二、案經臺東縣警察局臺東分局報請臺灣臺東地方法院檢察署檢
    察官偵查起訴。
    理  由
一、證據能力方面：
    本案公訴人提出之各項證據，均係被告以外之人在審判外之
    書面陳述，而屬傳聞證據，依刑事訴訟法第159條第1項之規
    定，原則上不具證據能力，惟被告於本案準備程序時對上開
    書面之證據能力表示不爭執，同意作為證據，及至本院言詞
    辯論終結前亦未聲明異議，本院審酌該書面陳述作成時，應
    無人情施壓或干擾，亦無不當取供之情形，認為以之作為本
    案之證據亦屬適當，依刑事訴訟法第159條之5規定，應有證
    據能力，合先敘明。
二、認定犯罪事實所憑之證據及理由：
    訊據被告丙○○固不否認因過失於上揭時、地駕駛自小客車
    撞擊被害人乙○○騎乘之機車後方，至被害人人車倒地，身
    體受有傷害，且未報警或叫救護車即駕車離去之情，惟矢口
    否認有何肇事逃逸之犯行，辯稱：伊當時在與女兒聊天，並
    不知道有撞到人，伊沒有繞過機車後逃離現場云云。惟查：
(一)被告於上揭時、地駕駛上開自小客車撞擊被害人乙○○騎乘
    之機車後方，致被害人乙○○人車倒地受傷後，被告未下車
    察看，未採取救護或其他必要措施，或向警察機關報告，亦
    無留下聯絡資料，即駕車離去之事實，業經證人即被害人乙
    ○○於警詢時指稱：當日晚間伊騎機車在太平路與和平路停
    等號誌通行，號誌呈現通行時伊緩慢往前騎乘，被告所駕駛
    自小客車從機車後方撞擊，伊的機車向右倒下，被告即逃逸
    無蹤，機車後方車身及燈殼損壞，被告車號是路人告知等語
    (見警卷第5至7頁)；證人曾三煌於警詢中證稱：當時伊在太
    平路與和平路口旁賣鳳梨，伊是聽到撞擊聲才看到，機車及
    騎士都跌倒在地上，因撞擊的自小客車沒有停車，伊立刻記
    下該車車號及顏色，伊與事故距離約有20至25公尺，有路燈
    視線清楚等語 (見警卷第8頁至第9頁)；於偵查中具結後證
    稱：當天剛好有夜市，已經撞到後，伊是聽到對面的人在喊
    回頭看才知道車禍，伊沒有看到撞到的情形，但有看到該汽
    車後退後，然後閃過撞到倒地的機車再從機車的左邊逃逸等
    語 (見偵查卷第20頁)，衡之證人曾三煌與被告及被害人均
    不相識，自無構詞誣陷被告之理，且證人曾三煌證詞與被害
    人指述情形大致相若，其證詞自堪採信。此外，並有道路交
    通事故現場圖 (見警卷第14頁)、道路交通事故調查報告表
    (一)、(二) (見警卷第15、16頁)、現場及車損照片6張 (見警卷
    第17至19頁)在卷可稽，且乙○○因本件交通事故受有左肩
    挫傷、兩腳踝挫傷擦傷之傷害，復有財團法人臺東基督教醫
    院於95年5月6日所開立之診斷證明書在卷可證 (見警卷第11
    頁)，此部分之事實，應堪認定。
(二)被告雖以前詞置辯，惟依員警於本件車禍事故翌日，循線查
    獲被告及其所駕駛上開自小客車時，就該自小客車現狀所為
    採證相片可知，該自小客車右前側方向燈下方車頭有刮痕，
    且車身之紅色烤漆破損、剝落，有該自小客車照片3張在卷
    可參 (見警卷第18頁至第19頁)；又被害人乙○○騎乘之機
    車後方車身及左側燈殼於本件事故後因而損壞，事故現場遺
    留有紅色落漆、機車燈殼等碎裂物，機車向右傾倒地上之事
    實，亦有現場照片3張附卷可按 (見警卷第17頁至第18頁)，
    是依兩車於事故後受損之狀況觀之，並參以被告於本院訊問
    時供稱：事故前該自小客車右前車頭如有擦痕，應是一點點
    ，沒有警卷照片上這麼嚴重，車身的落漆應該也沒有照片上
    的狀況等語 (見見本院95年度東交簡字第205號卷第9頁)，
    堪認該自小客車與機車應非僅係輕微碰觸擦撞。復佐以被告
    於警詢時供述：伊到家門外時有碰到伊哥哥管世強，並告訴
    他在路上很像有碰到什麼東西，感覺有碰撞時是在太平村太
    平路與和平路口等語 (見警卷第3頁)；於本院訊問時供稱：
    肇事地點是夜市最熱鬧的地方，旁邊就是攤位都有燈光，視
    線滿清楚，伊停紅綠燈時一直在跟女兒聊天，要起步時，車
    子有頓了一下，伊不確定是撞到東西或是頓了一下，因為與
    朋友有約，想說沒什麼事就走了等語 (見本院95年度東交簡
    字第205號卷第10頁)，足見被告駕駛該自小客車於事故路口
    起步時，就所駕駛該自小客車撞擊前方由被害人騎乘之機車
    ，應有所悉，被告辯稱其於事故當時不知道撞到機車之情，
    無非避重就輕之詞，殊非足採。
(三)按刑法第185條之4之肇事致人死傷逃逸罪，係以處罰肇事後
    逃逸之駕駛人為目的，俾促使駕駛人於肇事後能對被害人即
    時救護，以減少死傷，是該罪之成立祇以行為人有駕駛動力
    交通工具肇事，致人死傷而逃逸之事實為已足，最高法院93
    年度臺上字第8號裁判意旨可資參照。基此，行為人對於因
    其肇事而發生死傷之事實，不以明知為必要，只須行為人對
    於肇事致人死傷之事實有所認識，而有逃逸之不確定故意，
    亦足當之。又汽車駕駛人駕駛汽車肇事致人受傷或死亡者，
    應即採取救護或其他必要措施，並向警察機關報告，不得駛
    離，95年7月1日修正施行前道路交通管理處罰條例第62條第
    1項定有明文。被告既領有自用小客車駕駛執照，當知上開
    交通法規之規定，而本件事故路口為夜市熱鬧人群聚集之地
    ，被告駕駛該自小客車通過時本即更加小心謹慎，其於見其
    行向之燈光號誌轉換為綠燈，駕車通過該路口時，心中已察
    覺車行狀況有「撞到東西」或「頓一下」之異狀，即應停車
    查看實情如何，而為進一步處置，乃被告並未停車查看，竟
    逕自離去，其應有肇事逃逸之不確定故意，要無疑義。
(四)綜上所述，被告以上開情詞置辯，無非事後卸責之詞，不足
    採信。是本件事證明確，被告駕駛動力交通工具肇事，致人
    受傷而逃逸之犯行堪以認定，應予依法論科。
三、論罪與量刑：
(一)核被告上揭所為，係犯刑法第185條之4之駕駛動力交通工具
    肇事，致人受傷而逃逸罪。爰審酌被告駕駛動力交通工具肇
    事致人受傷，竟未停車採取必要之措施，棄被害人於不顧，
    對被害人身體、安全之危害非輕，且犯罪後仍始終否認犯行
    ，飾詞辯解，意圖脫罪，顯然欠缺反省能力，惟念其犯罪後
    已與被害人達成和解賠償被害人損害，有和解書1份附卷可
    稽 (見警卷第10頁)等一切情狀，量處如主文所示之刑。
(二)被告行為後，刑法第74條有關緩刑之規定業於94年2月2日修
    正公布，於95年7月1日修正施行，惟緩刑之規定，並非關於
    行為可罰性之刑罰法律規範，係屬刑之執行規範，應無修正
    後刑法第2條第1項規定之適用，故犯罪在新法施行前，新法
    施行後，緩刑之宣告，應適用修正後刑法第74條之規定 (最
    高法院95年度第8次刑事庭會議紀錄參照)。查被告前未曾因
    故意犯罪受有期徒刑以上刑之宣告，有臺灣高等法院被告前
    案紀錄表1份附卷可稽，其因一時失慮，致觸犯本案犯行，
    且事後已負起責任盡力彌補其過錯，而與被害人和解，賠償
    被害人所受之損害，經此教訓，往後應知惕勵而無再犯之虞
    ，本院認前開對其宣告之刑，以暫不執行為適當，爰併依刑
    法第74條第1項第1款宣告緩刑3年，以啟自新。
四、應適用之法條：
    依刑事訴訟法第452條、第299條第1項前段，刑法第185條之
    4、第74條第1項第1款，判決如主文。
本案經檢察官甲○○到庭執行職務。
中　　華　　民　　國　　96　　年　　4 　　月　　26　　日
                  交通法庭審判長法  官  李水源
                                法  官  曾宗欽
                                法　官  簡芳潔
以上正本證明與原本無異。
如不服本判決，應於判決送達後10日內向本院提出上訴狀 (須附
繕本)。「勿逕送上級法院」
告訴人或被害人對於判決如有不服具備理由請求檢察官上訴者，
其上訴期間之計算係以檢察官收受判決正本之日期為準。
                                書記官  尹玉琪
中　　華　　民　　國　　96　　年　　4 　　月　　26　　日
附錄論罪科刑法條：
中華民國刑法第185條之4
駕駛動力交通工具肇事，致人死傷而逃逸者，處6月以上5年以下
有期徒刑。
